最高法院刑事判決　　　　　　九十六年度台上字第三七七二號
上　訴　人　甲○○
上列上訴人因殺人未遂等罪案件，不服台灣高等法院花蓮分院中
華民國九十六年五月一日第二審判決（九十五年度上訴字第三二
八號，起訴案號：台灣花蓮地方法院檢察署九十四年度偵字第二
八二二號），提起上訴，本院判決如下：
    主  文
原判決關於甲○○殺人未遂部分撤銷，發回台灣高等法院花蓮分
院。
其他上訴駁回。
    理  由
壹、撤銷發回（即甲○○殺人未遂）部分：
本件原判決撤銷第一審關於上訴人殺人未遂部分科刑之判決，改
判論處上訴人殺人未遂罪刑，固非無見。
惟查：(一)、原判決事實認定上訴人竟單獨變更其原有傷害之犯意
為殺人之故意，持其手槍射擊二發，第一發未擊中，第二發則擊
中丙○○右大腿，致丙○○受有右大腿子彈貫穿傷之傷害，並論
述：按具有殺傷力之槍彈具有高速貫穿人體之動能，屬於極端危
險之物品，持以對人體射擊，可導致人死亡之結果，此為一般人
均知悉之事實，上訴人既為智識及精神狀況均正常之成年人，自
難諉為不知。其於毆打過程中，本無持槍防衛或射擊之必要，竟
射擊二發，因而打中丙○○大腿，足認其主觀上具有殺人之犯意
等語，為其認定上訴人殺人未遂罪之理由；惟殺人罪為故意犯，
原判決既認定上訴人與宋志傑等人傷害丙○○等人之過程中，上
訴人獨自變更原有傷害犯意為殺人犯意而持槍射擊，然上訴人究
竟係對何被害人具有殺人犯意而開槍？其所射擊之二槍是否均係
對同一被害人而只中一槍？抑或對不同之被害人開二槍，只其中
一槍射中丙○○？此攸關上訴人是否構成殺人未遂罪以及上訴人
是否對二個被害人犯殺人未遂罪刑至有關連，原判決事實欄並未
明白審認，其理由論述自亦失所附麗。(二)、本件檢察官起訴書犯
罪事實欄記載「宋志傑、宋英傑、上訴人及其他數名不詳姓名之
成年男子共同基於殺人之犯意，共同徒手毆打乙○○、丙○○，
並由宋志傑持置於上址之椅子毆打丙○○之頭部；後由宋英傑持
置於上址地上之水果刀刺向乙○○之右肩部位；隨後上訴人復持
其於民國八十九年間，在台北地區以新台幣六千元所購得之改造
手槍一支、子彈六顆朝丙○○射擊二槍，第一槍未擊中丙○○，
第二槍則擊中丙○○右大腿，共同致乙○○受有……等傷害；丙
○○則受有……等傷害」，證據並所犯法條欄並論述上訴人所為
係犯刑法第二百七十一條第二項、第一項之殺人未遂罪嫌等語，
則檢察官起訴事實，似已認定上訴人係對丙○○、乙○○所為均
係犯殺人未遂罪，原判決理由欄僅論述「上訴人先前之傷害行為
，為之後所犯之殺人犯行所吸收，不另論罪」，究竟上訴人係對
何人之傷害行為為之後之殺人犯行所吸收？抑或就檢察官所起訴
對丙○○、乙○○之殺人犯行，均同因吸收關係而只論一個殺人
未遂罪，或係僅其中另一人不構成殺人未遂？理由欄均未詳加說
明，亦有判決不備理由之違法。以上或為上訴意旨所指摘，或為
本院得依職權調查之事項，應認原判決關於上訴人殺人未遂部分
有撤銷發回更審之原因。
貳、上訴駁回（即甲○○持有槍彈）部分：
查第三審上訴書狀，應敘述上訴之理由，其未敘述者，得於提起
上訴後十日內補提理由書於原審法院，已逾上述期間，而於第三
審法院未判決前仍未提出上訴理由書狀者，第三審法院應以判決
駁回之，刑事訴訟法第三百八十二條第一項、第三百九十五條後
段規定甚明。本件上訴人未經許可持有可發射子彈具有殺傷力之
改造手槍罪部分，雖於九十六年五月十四日提起上訴，並未敘述
理由，迄今逾期已久，於本院未判決前仍未提出，依上開規定，
其此部分上訴自非合法，應予駁回。
據上論結，應依刑事訴訟法第三百九十五條後段、第三百九十七
條、第四百零一條，判決如主文。
中　　華　　民　　國　九十六　年　　七　　月　 十二 　日
                      最高法院刑事第六庭
                          審判長法官  呂　潮　澤
                                法官  吳　昆　仁
                                法官  孫　增　同
                                法官  趙　文　淵
                                法官  吳　　　燦
      本件正本證明與原本無異
                                      書  記  官
中　　華　　民　　國　九十六　年　　七　　月　 十九　 日
                                                      Ｅ
